【裁判字號】    98,交抗,1031
【裁判日期】    981030
【裁判案由】    聲明異議
【裁判全文】
臺灣高等法院臺中分院刑事裁定        98年度交抗字第1031號
抗  告  人  交通部公路總局臺中區監理所臺中市監理站
代  表  人  詹益治
代  理  人  李曉琴
受  處分人
即  異議人  甲○○
上列抗告人因受處分人違反道路交通管理處罰條例聲明異議案件
，不服臺灣臺中地方法院中華民國九十八年八月二十四日所為裁
定（九十八年度交聲字第二七○五號）關於撤銷罰鍰處分改為不
罰部分，提起抗告，本院裁定如下：
    主  文
抗告駁回。
    理  由
一、本件受處分人即異議人甲○○（以下簡稱為受處分人）係於
    民國（下同）九十七年六月九日二十三時四十九分許，酒後
    駕駛車號ＩＮＲ－４７７號重型機車，行經臺中縣大里市○
    ○路八十七號前，「因酒精濃度超過規定標準，經酒測器呼
    氣測定值達０．５９ＭＧ／Ｌ」之違規，經臺中縣警察局霧
    峰交通分隊，以違反道路交通管理處罰條例第三十五條第一
    項第一款之規定舉發；嗣經原處分機關於九十八年八月十七
    日，以裁監稽違字第裁６１－ＨＤ0000000號違反道
    路交通管理事件裁決書，裁處其罰鍰新臺幣（下同）四萬五
    千元，及一年內禁考機車駕駛執照並施以道路交通安全講習
    之處罰。後經受處分人依法聲明異議，原裁定法院乃以：本
    件受處分人雖確有酒後駕駛重型機車，經測試檢定酒精濃度
    超過標準之行為，但受處分人因本案另涉犯刑法第一百八十
    五條之三酒醉駕車之公共危險罪，業經臺灣臺中地方法院檢
    察署檢察官以九十七年度速偵字第二六七四號為緩起訴處分
    ，定緩起訴期間一年，受處分人應於收受緩起訴處分命令通
    知書之日起二個月內，向國庫支付四萬元，並自緩起訴處分
    期間起算日起，至緩起訴期間屆滿之二個月前止，參加臺灣
    臺中地方法院檢察署所舉辦之法治教育三場次，並應於緩起
    訴處分確定後，依觀護人之指定，按時至臺灣臺中地方法院
    檢察署報到，接受相關規定說明，該緩起訴業於九十七年六
    月十一日確定，並於九十八年六月十日緩起訴期滿，有臺灣
    臺中地方法院檢察署檢察官緩起訴處分書、執行緩起訴處分
    命令通知書及臺灣高等法院關於被告之全國前案紀錄表在卷
    可據，受處分人既已同時履行向國庫支付四萬元之財產給付
    ，及參加法治教育以及按時依觀護人指定至臺灣臺中地方法
    院檢察署報到等處遇措施，則本於行政罰法第二十六條第一
    項「一事不二罰」之規定，即不應再對受處分人之上開酒駕
    違規再裁處「罰鍰」等情，將原處分關於罰鍰四萬五千元部
    分撤銷，改裁定此部分不罰，並駁回受處分人之其他異議。
二、本件抗告人即原處分機關交通部公路總局臺中區監理所臺中
    市監理站（以下簡稱為原處分機關）之抗告意旨，係以：道
    路交通管理處罰條例第三十五條第一項第一款規定：汽車駕
    駛人，駕駛汽車經測試檢定酒精濃度超過規定標準者，處一
    萬五千元以上六萬元以下罰鍰及吊扣其駕駛執照一年；另依
    違反道路交通管理事件統一裁罰基準表規定，駕駛人駕駛機
    器腳踏車，其吐氣所含酒精濃度超過每公升○．五五毫克以
    上，處罰鍰四萬五千元；又按道路交通管理處罰條例第三十
    五條第八項規定：前項駕駛人，經裁判確定處以罰金低於本
    條例第九十二條第三項所訂最低罰鍰基準規定者，應依本條
    例裁決繳納不足最低罰鍰之部分；本件受處分人緩起訴處分
    僅向國庫支付四萬元，原裁定撤銷四萬五千元部分之裁罰，
    且就此部分為不罰之裁定，即與道路交通管理處罰條例第三
    十五條第八項規定之意旨不符等情詞，對原裁定關於撤銷罰
    鍰處分改為不罰部分，提起抗告，指摘原裁定此部分不當。
三、惟道路交通管理處罰條例第三十五條第八項固規定：「前項
    汽車駕駛人，經裁判確定處以罰金低於本條例第九十二條第
    三項所訂最低罰鍰基準規定者，應依本條例裁決繳納不足最
    低罰鍰之部分」。但該條項係九十四年十二月二十八日增訂
    ，並於九十五年三月一日施行，對照行政罰法第二十六條關
    於一事不二罰之規定，係於九十四年二月五日公布，於九十
    五年二月五日施行，顯見該項規定之立法目的，應係考量適
    用行政罰法第二十六條後，在酒後駕車違規應受刑事處罰者
    ，刑罰罰金額度低於行政罰鍰之流弊，而特別立法補繳差額
    之情形。而條文既明定「經裁判確定處以罰金」之情形，自
    應以上開條文界定之範圍為限，不得恣意擴張適用而侵害人
    民之財產權，故在酒後駕車違規應受刑事處罰，而經法院判
    處有期徒刑、拘役，並宣告緩刑及向公庫支付一定之金額或
    向指定之公益團體、地方自治團體或社區提供義務勞務、經
    法院判處有期徒刑、拘役得易科罰金、或經檢察官為緩起訴
    處分，而命被告向公庫或指定之公益團體、地方自治團體支
    付一定之金額，或向指定之公益團體、地方自治團體或社區
    提供義務勞務等情形，應均無上開道路交通管理處罰條例第
    三十五條第八項之適用，否則即有違行政法上的「法律保留
    原則」。此與行政罰法第二十六條具體適用產生疑義，因緩
    起訴處分並命被告為金錢給付部分，性質上可謂實質的制裁
    ，且造成被告權利受限制的影響，而認定係「實質刑事法律
    處罰」，而有行政罰法第二十六條第一項「一事不二罰」規
    定之適用，並未逾越「法律保留原則」，亦未因而侵害人民
    之財產權，並不相同。本件受處分人因上開酒後駕車之行為
    ，既經臺灣臺中地方法院檢察署檢察官於九十七年六月十一
    日，以九十七年度速偵字第二六七四號為緩起訴處分，定緩
    起訴期間一年，受處分人除應於收受緩起訴處分命令通知書
    之日起二個月內，向國庫支付四萬元外，並自緩起訴處分期
    間起算日起，至緩起訴期間屆滿之二個月前止，參加臺灣臺
    中地方法院檢察署所舉辦之法治教育三場次，並應於緩起訴
    處分確定後，依觀護人之指定，按時至臺灣臺中地方法院檢
    察署報到，接受相關規定說明；足認受處分人係有同時履行
    向國庫支付四萬元之財產給付、參加法治教育及按時依觀護
    人指定至臺灣臺中地方法院檢察署報到等處遇措施，則本於
    行政罰法第二十六條第一項「一事不二罰」之規定，即不得
    再對之裁處「罰鍰」。以上法律見解業經原裁定論述甚明，
    並為本院本件所採取。本件原處分機關仍以上開情詞提起抗
    告，指摘原裁定關於撤銷罰鍰處分改為不罰部分不當，核無
    理由，應予駁回。
四、據上論斷，應依道路交通案件處理辦法第二十五條、第二十
    六條，刑事訴訟法第四百十二條，裁定如主文。
中    華    民    國    98    年    10   月    30    日
            刑事第三庭   審判長法  官   王  增  瑜
                               法  官   胡  忠  文
                               法  官   廖  柏  基
以上正本證明與原本無異。
不得再抗告。
                               書記官   曾  煜  智
中    華    民    國    98    年    11  月    02    日


司法院資訊處製作；財團法人民間司法改革基金會備份。
